臺灣雲林地方法院民事判決　九十年度訴字第四五六號
　　原　　　告　乙○○
　　訴訟代理人　丙○○
　　　　　　　　丁○○
　　法定代理人　黃明富
　　訴訟代理人　甲○○
右當事人間請求債務人異議之訴事件，本院判決如左：
    主      文
原告之訴駁回。
訴訟費用由原告負擔。
    事      實
甲、原告方面：
一、聲明：
    本院民事執行處八十九年度執字第七六七○號給付票款之強制執行程序應予撤銷
    。
二、陳述：
    被告持原告及訴外人永源建設工程有限公司（下稱永源建設公司）、石興興業有
    限公司（下稱石興公司）、陳麗珠及羅振峰等人，於民國（下同）八十八年五月
    三十一日所共同簽發，票面金額為新臺幣（下同）八百七十九萬三千元之本票一
    紙（下稱系爭本票），向臺灣臺北地方法院（下稱臺北地方法院）聲請就其中之
    一百二十四萬元裁定得為強制執行，之後並以上開裁定為執行名義，向鈞院聲請
    強制執行，業經鈞院以八十九年度執字第七六七○號強制執行程序，查封原告之
    不動產，並已定期拍賣。惟系爭本票上發票人永源建設公司及原告「乙○○」之
    簽名及印文均係偽造，並非真正，原告不認識被告，且未曾向被告購買大理石建
    材。系爭本票上原告之印章及簽名既係偽造，被告之票款債權即屬不存在，原告
    自得依強制執行法第十四條第二項規定，提起債務人異議之訴。
三、證據：提出系爭本票、臺北地方法院八十九年票字第一四○一八號民事裁定、本
    院民事執行處拍賣通知等為證（以上均影本）。
乙、被告方面：
一、聲明：如主文第一項所示。
二、陳述：
  (一)原告為擔保永源建設公司依約給付被告買賣價金，乃與石興公司、陳麗珠及羅振
    峰等人，共同於八十八年五月三十一日簽發八十九年四月二十日到期、面額為八
    百七十九萬三千元、付款地為台北市○○○路五六號四樓、免作成拒絕證書之本
    票乙紙交付被告，詎屆期提示，原告等僅支付部分價款，尚積欠一百二十四萬元
    未還，屢經被告催討，均無結果。嗣被告依法聲請本票裁定准許強制執行後，經
    鈞院以八十九年度執字第七六七○號強制執行程序，將原告所有不動產查封在案
    。
  (二)雖原告主張系爭本票上有關原告之印文及簽名均係他人偽造，並非真正，原告不
    認識被告云云，惟原告為永源建設公司之負責人，而被告與永源建設公司簽訂之
    買賣契約，均係原告親自簽名。且被告出售予永源建設公司之石材係購自石興公
    司，為方便起見，三方約定由石興公司直接交付石材予永源建設公司，經永源建
    設公司驗收無誤，並交付「交貨與驗收證明書」予被告後，被告方向石興公司支
    付價金，原告辯稱不認識被告云云，顯與實情不符。又原告原稱不認識陳麗珠、
    羅振峰等人，然其於臺北地方法院簡易庭審理時，又主張其簽名係陳麗珠教唆陳
    金水代寫，前後陳述亦明顯矛盾。再者，原告於台灣省政府建設廳所留存之印鑑
    章，及向台北國際商業銀行光復分行開設甲存帳戶之印鑑，均與系爭本票上之印
    文相同，原告主張系爭本票上原告之印文及簽名均係偽造一節，亦不足採。
  (三)又債務人異議之訴，須其所主張消滅或妨礙債權人請求之事由，係發生於執行名
    義成立後者，始得於強制執行終結前提起之。而原告主張消滅或妨礙債權人請求
    之事由，係發生於執行名義之前，核與上開規定不合，原告之訴於法不合，應予
    駁回。
三、證據：提出兩造簽訂之買賣契約書、永源建設公司之變更登記事項卡、營利事業
    登記證及公司執照、被告與永源建設公司及石興公司簽訂之買賣契約書、原告出
    具之買賣標的物交貨與驗收證明書、原告於臺北地方法院審理時自認之陳報狀等
    為證（以上均影本），並聲請訊問鄭向榮。
丙、本院依職權調查：
  (一)調閱本院八十九年度執字第七六七○號民事執行卷宗。
  (二)向雲林縣農會、西螺郵局、雲林縣西螺鎮農會、台北國際商業銀行調取原告之印
    鑑卡原本及開戶資料。
  (三)向財團法人金融聯合徵信中心函查原告在金融機構所使用之帳戶資料。
    理      由
甲、程序方面：
一、按訴狀送達後，原告不得將原訴變更或追加他訴，但請求之基礎事實同一或不甚
    礙被告之防禦及訴訟之終結者，不在此限，民事訴訟法第二百五十五條第一項第
    二款、第七款定有明文。又執行名義無確定判決同一之效力者，於執行名義成立
    前，如有債權不成立或消滅或妨礙債權人請求之事由發生，債務人亦得於強制執
    行程序終結前提起異議之訴，強制執行法第十四條第二項亦有明文。本件原告起
    訴時依據強制執行法第十四條第一項規定，請求本院八十九年度執字第七六七○
    號給付票款之強制執行程序應予撤銷，嗣於本院九十年八月二十二日審理時，變
    更訴訟標的為依據強制執行法第十四條第二項之規定請求，核其請求法院判決之
    基礎事實相同，且不甚礙被告之防禦及訴訟之終結，揆諸前揭說明，自應予准許
    。又准許對本票為強制執行之裁定，屬強制執行法第十四條第二項所規定之「執
    行名義無與確定判決同一之效力者」，準此，原告以系爭本票上原告之印文及簽
    名均係偽造為由，依同條第二項之規定，提起債務人異議之訴，於法並無不合。
二、本件被告之法定代理人原為戊○○，於本院繫屬中變更為黃明富，業經原告依民
    事訴訟法第一百七十條、第一百七十五條第一項聲明承受訴訟，且其書狀於九十
    一年十月十二日送達於他造，核與民事訴訟法第一百七十六條規定相符，亦應予
    准許，合先敘明。
乙、實體方面：
一、原告起訴主張：被告以其與永源建設公司、石興公司、陳麗珠及羅振峰等人，於
    八十八年五月三十一日所共同簽發之系爭本票，向臺北地方法院聲請本票裁定後
    ，以上開裁定為執行名義向本院聲請強制執行，查封原告所有之不動產。惟系爭
    本票上原告之印文及簽名均係他人偽造，並非原告所簽，原告不認識被告，且未
    曾向被告購買大理石建材，爰依強制執行法第十四條第二項之規定，提起債務人
    異議之訴，請求撤銷本院八十九年度執字第七六七○號強制執行程序。被告則以
    ：原告係永源建設公司之負責人，原告為擔保永源建設公司向被告購買大理石建
    材之價金給付，乃與永源建設公司、石興公司、陳麗珠及羅振峰等人共同簽發系
    爭本票交付被告持有，詎屆期提示，原告僅支付部分價款，尚欠一百二十四萬元
    未返還，屢經被告催討，原告均置之不理，被告不得已始向臺北地方法院聲請本
    票裁定，並以上開裁定為執行名義，向本院聲請強制執行。被告與永源建設公司
    間簽訂有買賣契約，該買賣契約書係由原告本人親自簽名，有兩造簽訂之買賣契
    約書可證。且因被告賣予永源建設公司之石材均係購自石興公司，為方便起見，
    三方約定由石興公司直接將石材交予永源建設公司，經永源建設公司驗收無誤，
    並交付「交貨與驗收證明書」予被告後，被告方向石興公司支付價款，亦有原告
    出具之買賣標的物交貨與驗收證明書可按，原告辯稱不認識被告，與實情不符。
    另系爭本票上原告之印文及簽名，與原告於台灣省政府建設廳所留存之印鑑章，
    及原告向台北國際商業銀行光復分行開設甲存帳戶之印鑑相同，原告主張系爭本
    票上原告之印文及簽名均係他人偽造，並非原告本人所簽，亦無足取等語，資為
    抗辯。
二、按原告之訴，依其所訴之事實，在法律上顯無理由者，法院得不經言詞辯論，逕
    以判決駁回之，民事訴訟法第二百四十九條第二項定有明文。次按執行名義無與
    確定判決同一之效力者，於執行名義成立前，如有債權不成立或消滅或妨礙債權
    人請求之事由發生，債務人亦得於強制執行程序終結前提起異議之訴，強制執行
    法第十四條第二項亦有明文。是債務人依強制執行法第十四條第二項規定提起異
    議之訴，必須在法院判決前執行程序尚未終結者，始足當之，倘若訴訟中執行程
    序已經終結，即無再請求撤銷執行程序之實益，此時債務人即應為訴之變更，將
    聲明改為請求返還不當得利、損害賠償或改為確認本票債權不存在之訴，否則該
    訴即與強制執行法第十四條第二條規定之要件不符，本院自得不經言詞辯論，逕
    以判決駁回之。
三、經查：原告主張被告持其與永源建設公司、石興公司、陳麗珠及羅振峰等人共同
    簽發之系爭本票，向臺北地方法院聲請裁定准予強制執行後，並持以向本院聲請
    強制執行，查封其所有之不動產等情，固據其提出系爭本票、臺北地方法院八十
    九年票字第一四○一八號民事裁定及本院民事執行處之拍賣通知等為證，且經本
    院依職權調閱本院八十九年度執字第七六七○號民事執行卷宗查核屬實，堪信原
    告此部分之主張為真實。惟原告於九十年七月二十三日，以系爭本票上原告之印
    文及簽名均系他人偽造為由，提起本件訴訟時，被告聲請之本院八十九年度執字
    第七六七○號強制執行程序（八十九年十一月十五日繫屬本院）雖尚未終結，然
    上開強制執行程序嗣因原告所有坐落雲林縣西螺鎮○○段地號一一二七之一、二
    七六、一一二七、三七三之一、三七三之五、三七三之六及三七三之八號土地，
    經過二次減價拍賣而未拍定，再經本院於第二次減價拍賣期日終結後十日內公告
    願買受該不動產者，得於公告之日起三個月內依原定拍賣條件為應買之表示，但
    三個月期滿後，亦無人應買，嗣經被告具狀聲請核發債權憑證，本院乃於九十年
    十二月十一日核發債權憑證等情，業經本院核閱上開民事執行卷宗查證無訛，並
    有本院九十年十二月十一日雲院祺民執子決字第八十九─七六七○號債權憑證在
    卷可憑。因此，上開強制執行程序業已終結，至為明確。本件原告訴請撤銷之強
    制執行程序既已終結，原告之訴即屬欠缺法律上利益，而無保護之必要，依照前
    開說明，原告自應變更本件訴之聲明，惟本院於九十一年七月一日準備程序期日
    開庭時，曉諭原告本院八十九年度執字第七六七○號強制執行程序已經終結，原
    告是否為訴之變更時，原告一再表示仍將繼續本件異議之訴（見本院九十一年七
    月一日準備程序筆錄）。且自九十一年七月一日開庭後迄本院判決駁回原告之訴
    止，已逾三個月，原告亦未具狀為訴之變更。從而，原告請求撤銷本院八十九年
    度執字第七六七○號強制執行程序，核與強制執行法第十四條第二項規定「於強
    制執行程序終結前」之要件不符，原告之訴，依其所訴事實，在法律上顯無理由
    。爰依民事訴訟法第二百四十九條第二項規定，不經言詞辯論，逕以判決駁回之
    。
四、據上論結，本件原告之訴為顯無理由，依民事訴訟法第二百四十九第二項、第七
    十八條，判決如主文。
中　　　華　　　民　　　國　　九十一　　年　　　十　　　月　　二十一　　日
　　　　　　　　　　　　　　 臺灣雲林地方法院民事第二庭
~B審判長法官　陳宏卿
~B法　　　官　劉國賓
~B法　　　官　蔡碧蓉
右為正本係照原本作成。
如對本判決上訴須於判決送達後二十日內向本院提出上訴狀。（須附繕本）
中　　　華　　　民　　　國　　九十一　　年　　　十　　　月　　二十一　　日
~B法院書記官　張瑛瑢
